【裁判字號】    99,台上,5429
【裁判日期】    990831
【裁判案由】    業務過失致人於死
【裁判全文】
最高法院刑事判決            九十九年度台上字第五四二九號
上  訴  人  甲○○
上列上訴人因業務過失致人於死案件，不服台灣高等法院中華民
國九十七年十月二十三日第二審判決（九十七年度交上訴字第一
二九號，起訴案號：台灣板橋地方法院檢察署九十六年度偵字第
一七九八七號），提起上訴，本院判決如下：
    主  文
上訴駁回。
    理  由
按刑事訴訟法第三百七十七條規定：上訴於第三審法院，非以判
決違背法令為理由，不得為之。是提起第三審上訴，應以原判決
違背法令為理由，係屬法定要件，如果上訴理由書狀並未依據卷
內訴訟資料，具體指摘原判決不適用何種法則或如何適用不當，
或所指摘原判決違法情事，顯與法律規定得為第三審上訴理由之
違法情形，不相適合時，均應認其上訴為違背法律上之程式，予
以駁回。本件原審經審理結果，認為上訴人甲○○業務過失致人
於死之犯行罪證明確，因認第一審論上訴人以從事業務之人，因
業務上之過失致人於死罪，處有期徒刑十月之判決，為無不合，
予以維持，駁回上訴人在第二審之上訴。已詳敘調查、取捨證據
之結果及憑以認定犯罪事實之心證理由。並就上訴人否認犯行之
供詞及其所辯各節認非可採，詳加指駁。從形式上觀察，原判決
並無足以影響判決結果之違法情形存在。上訴意旨略以：(一)、原
審認定上訴人所行駛之路段車速限制為時速四十公里，而上訴人
案發當時車速約時速四十至五十公里，故認上訴人有違規超速。
然上訴人所行駛之台北縣泰山鄉○○○路路段，並無車速四十公
里之限制，現場照片顯示車速限制為時速四十公里者，是指全興
路，此有道路交通事故調查報告表(一)、(二)可參。原審認定之犯罪
事實與所採用之證據不相適合，難謂適法。(二)、上訴人自案發後
一再要求送警察大學鑑定車禍肇事原因，俾以查明本次車禍之肇
事主因以及上訴人有無預見可能性等與構成要件具有重要關聯之
事實。原審未予調查，亦未說明毋庸調查之理由，率予判決，有
判決理由不備及調查職責未盡之違法。(三)、上訴人聲請傳訊證人
楊東憲以證明上訴人並非從事駕駛業務之人，原審法院僅以上訴
人於警詢中之供述，認事證明確無再予傳訊之必要云云，亦有理
由不備及調查職責未盡之違法。(四)、原審認為上訴人既無不能注
意之情事，卻仍疏於注意，超速行經車多擁擠之肇事路口（即上
開中港西路與全興路交岔路口），復疏未注意被害人馮岳群自擁
擠車縫中騎出欲左轉行駛，而未能及時煞車，撞擊騎乘機車之被
害人，造成被害人死亡。惟案發當時路口車況是否車多擁擠，應
可傳訊在場證人證明之，原審法院僅憑上訴人稱被害人由「車縫
」中鑽出等語，逕認上訴人超速行經該擁擠之路口，實有過失等
情，顯屬臆測，有判決不適用法則及調查職責未盡之違法云云。
惟按：(一)、證據之取捨及犯罪事實之認定，乃事實審法院之職權
，苟其取捨，不違背經驗法則或論理法則，不得任意指為違法；
又證據之證明力如何，由事實審法院本於確信自由判斷之，此項
自由判斷之職權行使，苟係基於吾人日常生活之經驗，而未違背
客觀上應認為確實之定則，又已敘述其何以為此判斷之理由者，
亦不容漫指為違法，而據為適法之第三審上訴理由。原判決綜核
上訴人之供述，證人即製作現場圖之警員龔于海所證述現場情形
，並參酌卷附相驗屍體證明書、驗斷書、道路交通事故調查報告
表及現場照片等證據資料，憑以認定上訴人有業務過失致人於死
犯行之論證。而以上訴人所辯：伊通過案發路口時有減速，並於
發現左右無車之後，始通過該路口，惟於通過該路口中央時，突
見被害人騎車由該路口中央之車縫中左轉出來，當時兩車距離已
經不到一公尺，伊緊急煞車不及，致兩車相撞，伊並無過失云云
；上訴人於原審辯護人則以：本件上訴人應無未注意車前狀況而
有疏失之情事，且該路段亦無限制時速四十公里之規定等語置辯
，均無足取，於理由內依憑調查所得之證據，詳加指駁；並說明
：上開肇事路段之車速限制為時速四十公里，上訴人肇事時，其
車速高達時速四十至五十公里，上訴人肇事時應係超速；且上訴
人行經車多擁擠之交岔路口，疏未注意車前狀況，減速慢行，作
隨時停車之準備，以採取必要之安全措施，其有過失甚明。而被
害人因本件車禍導致頭部外傷，送至醫院後因顱內出血死亡，上
訴人駕車過失肇事行為，與被害人之死亡結果間，自具有相當因
果關係等理由甚詳。所為論斷，核無違反客觀存在之證據法則。
上訴意旨任意指摘原判決有理由不備及判決不適用法則、適用不
當之違法，自非適法之第三審上訴理由。又原判決採為論罪證據
之道路交通事故調查報告表(一)之速限欄，業經載明肇事路段之限
速為時速四十公里（見偵字第一九六四四號卷第十六頁），雖該
欄另註明「第一當事者」（指被害人）等文字，然所謂限速係指
路段而言，上訴人與被害人當時係相對行駛於台北縣泰山鄉○○
○路，而行經肇事地點，僅方向不同而已，該肇事路段限制時速
四十公里，事證已明。又依原判決併予援用之卷附顯示速限「四
十」標牌之照片（見同上偵卷第十八頁）觀之，該標牌並非豎立
於上訴人與被害人行駛之上開中港西路上，原判決採為證據，縱
有瑕疵，但尚不影響判決結果，依刑事訴訟法第三百八十條規定
，仍不得據為第三審上訴之合法理由。(二)、刑事訴訟法所稱依法
應於審判期日調查之證據，係指與待證事實有重要關係，在客觀
上顯有調查必要性之證據而言，故其範圍並非漫無限制，必其證
據與判斷待證事實之有無，具有關聯性，得據以推翻原判決，而
為不同之認定者，始足當之。原判決就上訴人為汎武事業股份有
限公司之倉管人員，且以駕駛貨車運送貨物為業，係從事駕駛業
務之人；且上訴人既無不能注意之情事，竟超速行駛，且行經上
揭車多擁擠之路口，復疏未注意被害人自擁擠車縫中騎出欲左轉
行駛，而未能及時煞車，撞擊騎乘上開機車之被害人，造成被害
人死亡，業已依卷證認定明確，並敘明：上訴人聲請傳訊證人楊
東憲以證明其並非以駕駛為業，及將本件車禍送鑑定以釐清肇事
責任云云，均核無調查之必要等旨甚詳（見原判決第五頁）。原
審未再為無益之調查，核與應於審判期日調查之證據而未予調查
之情形，並不相當。(三)、其餘上訴意旨，經核係置原判決所為明
白論斷於不顧，仍持已為原判決指駁之陳詞再事爭辯，及對於事
實審法院取捨證據與自由判斷證據證明力之職權行使，徒以自己
之說詞，任意指摘，難認已符合首揭法定之第三審上訴要件。其
上訴違背法律上之程式，應予駁回。
據上論結，應依刑事訴訟法第三百九十五條前段，判決如主文。
中    華    民    國  九十九  年    八    月  三十一  日
                      最高法院刑事第九庭
                          審判長法官  邵  燕  玲
                                法官  李  伯  道
                                法官  孫  增  同
                                法官  李  英  勇
                                法官  施  俊  堯
本件正本證明與原本無異
                                      書  記  官
中    華    民    國  九十九  年    九    月    六    日
                                                    m

司法院資訊處製作；財團法人民間司法改革基金會備份。
